最高法院民事裁定　　　　　　　　　　　　　　　　八十七年度台抗字第二九一號
　　再 抗告 人　華南商業銀行股份有限公司
　　法定代理人　簡弘道
右再抗告人因與相對人蔡寶蘭間聲請拍賣抵押物事件，對於中華民國八十七年四月二
日台灣高等法院裁定（八十七年度抗字第四四八號），提起再抗告，本院裁定如左：
    主  文
原裁定廢棄。
相對人在原法院之抗告駁回。
抗告及再抗告程序費用由相對人負擔。
    理  由
本件再抗告人以相對人於民國八十六年二月十七日以其所有如台灣士林地方法院裁定
附表所示之不動產為擔保，設定新台幣（以下同）三百六十萬元之最高限額抵押權，
經登記在案。嗣相對人於八十六年六月二十七日向伊借用三百萬元，借款期限為二十
年，每月攤還本息，如未按期攤還時，即喪失期限利益，應立即全部償還。詎相對人
自借款後即未按期給付本息，其借款已視為全部到期，為此聲請拍賣抵押物，以資受
償等語。台灣士林地方法院經審核再抗告人提出之證件後，認無不合，爰裁定准許拍
賣前開抵押物。相對人不服，對之提起抗告。原法院以：最高限額抵押，係就將來應
發生之債權所設定之抵押權，其抵押權成立時，可不必先有債權存在，縱經登記，因
未登記已有被擔保之債權存在，如債務人或抵押人否認已有債權存在，或於抵押權成
立後曾有債權發生，而從抵押權人提出之其他文件為形式上之審查，又不能明瞭是否
有債權存在時，法院自無由准許拍賣抵押物。本件再抗告人所提出之貸款契約第一條
約定撥款方式為：(一)由再抗告人撥入相對人開設於再抗告人銀行之帳戶，或(二)由相對
人另出具委託書指定撥款方式。是該貸款契約僅係再抗告人與相對人間成立消費借貸
契約之合意而已。按消費借貸契約，因金錢或其他代替物之交付而生效力。再抗告人
提出之貸款本息攤還表為其內部製作之文書，不能作為再抗告人已將借款交付相對人
或其指定人之證明。是依再抗告人提出之證件形式上觀察，尚難認為再抗告人對相對
人已有其所主張之債權存在。故再抗告人聲請拍賣抵押物，即屬不應准許等詞，因而
裁定廢棄台灣士林地方法院准許拍賣抵押物之裁定，駁回再抗告人之聲請。再抗告人
聲明不服，提起再抗告。
查相對人於八十五年十二月十六日立委託書，載明：相對人因購置前開抵押之不動產
（房屋及土地），向再抗告人申請貸款三百萬元，倘經再抗告人依規審查核准，相對
人依規履行各項貸款手續，再抗告人准予撥付貸款時，相對人委託再抗告人將核貸金
額悉數轉入房屋出售人國座建設股份有限公司（以下簡稱國座公司）設於再抗告人銀
行之活期存款第000000000000號帳戶。本委託書經再抗告人承諾後，非
經相對人、房屋出售人及再抗告人三方面同意，不得撤銷之。又該委託書，嗣再抗告
人於八十六年二月二十六日立承諾書，陳明：同意照右開相對人所委託事項辦理，至
相對人與房屋出售人發生任何糾葛，再抗告人概不負責等語，有再抗告人提出之委託
書及併立之承諾書可稽。後再抗告人於八十六年六月二十七日依約將三百萬元貸款撥
入房屋出售人國座公司設於再抗告人銀行之第000000000000號活期存款
帳戶，此亦有其提出之轉帳支出傳票二張（相對人帳戶、每張各一百五十萬元）及存
摺類存款存款憑條一張（三百萬元）可憑。是從再抗告人提出之文件形式上審查，已
可證明再抗告人循相對人之委託，將房屋貸款三百萬元撥付予房屋出售人國座公司帳
戶。再抗告人對相對人已有本件抵押權所擔保之三百萬元債權存在。原法院認依再抗
告人所提出之文件自形式上審查，尚難認為有抵押債權存在，而為再抗告人不利之裁
定，尚難謂合。再抗告意旨，執以指摘原裁定不當，求予廢棄，非無理由。爰由本院
廢棄原裁定，自為裁定駁回相對人在原法院之抗告，以臻適法。
據上論結，本件再抗告為有理由。依非訟事件法第二十八條、第八條第二項、民事訴
訟法第四百九十二條第二項、第九十五條、第七十八條，裁定如主文。
中      華      民      國    八十七    年      五      月    二十九    日
                              最高法院民事第五庭
                                  審判長法官  吳  啟  賓
                                        法官  洪  根  樹
                                        法官  謝  正  勝
                                        法官  劉  福  來
                                        法官  黃  熙  嫣
      右正本證明與原本無異
                                              書  記  官
中      華      民      國    八十七    年      六      月     十五     日
